臺灣高雄地方法院民事判決　九十年度訴字第三五一六號
　　原　　　告　丁○○
　　法定代理人　乙○○○
　　訴訟代理人　丙○○
　　被　　　告　己○○
　　訴訟代理人　甲○○
　　　　　　　　戊○○
右當事人間侵權行為損害賠償事件，本院判決如左：
    主    文
原告之訴駁回。
訴訟費用由原告負擔。
    事實及理由
一、按禁治產人之監護人，由其配偶為第一順位之監護人；又禁治產人之監護人，為
    受監護人之法定代理人，民法第一千一百十一條第一項、第一千一百十三條第一
    項準用第一千零九十八條，分別定有明文。本件原告因系爭車禍致受有頭部外傷
    併顱內出血，經送醫治療後現仍昏迷癱瘓在床，需人二十四小時翻身、餵食、灌
    藥、處理排泄物，已達心神喪失，近似植物人狀態，並經本院於民國（下同）九
    十年十一月二十九日以九十年禁字第一五五號為禁治產之宣告；又乙○○○乃原
    告之配偶等情，有國軍高雄總醫院診斷證明書、上開九十年禁字第一五五號民事
    裁定乙份在卷可佐。原告既業受禁治產之宣告，而其配偶乙○○○又係其第一順
    位之監護人，則依諸前開規定，乙○○○以原告法定代理人之地位，代為本件訴
    訟行為，核屬有據，先此敘明。
二、原告起訴主張：被告於八十九年十月十六日上午八時五十分許，駕駛車牌號碼Ｅ
    五—一九五八號自用小客車，沿高雄市鹽埕區○○○路由南往北方向行駛，途經
    該路與大公路交岔路口時，本應注意汽車超車時，應與右側車輛保持半公尺以上
    之間隔超過，而依當時情況，復無不能注意之情事，詎被告竟疏未注意及此，而
    於通過上開交岔路口時，不慎撞及騎乘車牌號碼ＸＷＧ—三三七號重型機車之原
    告，致原告人車倒地，並因之受有頭部外傷併顱內出血之傷害，經送醫急救後，
    目前仍呈現對外之事物無法反應及自理生活之植物人狀態，爰依侵權行為損害賠
    償法則，提起本件訴訟等語。並聲明被告應給付原告新台幣（下同）二百九十八
    萬三千零四十七元。
三、被告則以：車禍當日伊駕車行經高雄市鹽埕區○○○路與大公路口時，時速約三
    十公里，當時伊並未見到原告騎車行經該地，而係於到路口時，聽到所駕駛之車
    輛有撞擊聲，下車查看，始發現與原告發生車禍，是伊並不知本身之駕駛行為有
    無疏失等語，資為抗辯。並聲明求為判決駁回原告之訴。
四、原告主張被告於八十九年十月十六日上午八時五十分許，駕駛車牌號碼Ｅ五–一
    九五八號自用小客車，沿高雄市鹽埕區○○○路由南往北方向行駛，途經該路與
    大公路交岔路口時，竟與騎乘車牌號碼ＸＷＧ—三三七號重型機車之原告發生撞
    擊，致原告因之受有頭部外傷併顱內出血之傷害，經送醫急救後，目前仍昏迷癱
    瘓在床，需人二十四小時翻身、餵食、灌藥、處理排泄物等情，業據提出台灣高
    雄地方法院檢察署（以下簡稱地檢署）九十年度偵字第二四五七號起訴書、國軍
    高雄總醫院診斷證明書、本院九十年禁字第一五五號民事裁定各乙份為證，並為
    被告所不爭，復經本院依職權調閱本院九十年交易字第四八九號刑事卷（含地檢
    署九十年度偵字第二四五七號偵查卷），核閱屬實，自堪信為真實。
五、至原告主張是日係因被告駕駛行為有所疏失，始導致車禍發生乙情，則為被告所
    否認，並執上揭情詞置辯，經查：依地檢署九十年度偵字第二四五七號偵查卷所
    附之道路交通事故調查報告表上警繪現場圖及現場照片所示，本件車禍發生地點
    之高雄市鹽埕區○○○路屬市區道路，速限每小時四十公里，設有雙向二車道（
    惟車禍發生當時，因路面鋪設，建國四路於大公路以南北向之車道，未劃分快、
    慢車道）。車禍發生後，被告所駕駛之汽車停放於建國四路與大公路交岔路口分
    向線伸延線右側，車頭朝北，汽車右後方葉子板有一長條型刮擦痕，呈由右上而
    左下之走向；而原告所騎乘之機車則倒置於被告汽車後方，距汽車左後方輪軸六
    ．二公尺處，車輪朝東方，機車前方籃子掉落、左邊側視鏡亦掉落。參以被告於
    本院審理時自陳：原告之機車左手把地方與伊車子右後葉子板，均有受損痕跡，
    伊的車子右後葉子板之刮傷，前端較深且寬，後方則較淺，原告機車係左邊把手
    撞壞，當時伊並未見到原告騎車行經該地等語（見本院九十一年一月二日、同月
    十六日言詞辯論筆錄，及地檢署九十年度偵字第二四五七號卷九十年二月十六日
    訊問筆錄）；被告法定代理人陳稱：原告所騎乘之機車前面把手及籃子損壞，機
    車手把之高度，應與被告汽車刮痕起點部分相當等語（見本院九十一年一月十六
    日言詞辯論筆錄）。顯見本件車禍之發生，應係原告騎乘機車沿高雄市鹽埕區○
    ○○路由南往北方向行駛，因疏未注意建國四路於大公路以南之北向車道，因路
    面鋪設，未劃分快、慢車道，其騎乘機車應靠右行駛，竟貿然左靠行駛，適被告
    駕車行經該處，亦疏未確實注意車前狀況，而未發現原告行駛於其前方，致於超
    越原告時，因未保持安全間隔，其汽車右後方葉子板乃擦撞原告機車左手把附近
    ，原告騎乘之機車遂因被告汽車前帶力量而往左傾倒至為灼然。是被告就本件車
    禍之發生確有過失甚明，而原告就本件車禍之發生，與有可歸責之原因亦無疑義
    。從而，原告主張本件車禍之發生，被告有過失，非無可採，而被告辯稱不知其
    駕駛行為是否有過失等語，則無足採。又被告就本件車禍之發生，既有過失，且
    因其過失行為導致原告受有如上所述之傷害，而有相當因果關係，又如前述，則
    原告主張被告應依民法侵權行為損害賠償法則負損害賠償責任，洵為有據。
六、按「汽車、機車或其他非依軌道行駛之動力車輛，在使用中加損害於他人者，駕
    駛人應賠償因此所生之損害。」、又「不法侵害他人之身體或健康者，對於被害
    人因此喪失或減少勞動能力，或增加生活上之需要時，應負損害賠償責任。」，
    民法第一百九十一條之二前段、第一百九十三條第一項分別定有明文。本件被告
    既因駕駛行為有所過失致原告受傷，而依法應負損害賠償責任，有如前述，茲就
    原告請求被告賠償之各項損害是否准許，分述如次：
(1)、住院費用部分：原告主張其因被告之過失所致之傷害，共支出住院費八萬八千一
    百九十七元，除其中之七萬零一百九十七元（計算式：30245＋7434＋7441＋
    10211＋4500＋10366＝70197）有上開國軍高雄總醫院住院醫療費用清單五紙、
    住院收據乙紙在卷可證，並為被告所不爭外，其餘一萬八千元部分，並未經原告
    提出任何證據以資證明，是原告原告此部分之請求除七萬零一百九十七元為有理
    由，應予准許外，逾此範圍之請求（指一萬八千元部分）為無理由，應予駁回。
(2)、藥品費用部分：原告請求治療藥品費用共一萬四千九百三十五元（計算式：4350
    ＋4785＋2900＋2900＝14935），乃屬治療上之必要費用，亦據提出國軍高雄總
    醫院藥材收費單四紙為證，並為被告所不爭執，是原告此部分之請求，應予准許
    。
(3)、醫療器材費用部分：原告主張其因被告之過失所致之傷害，而購買必需之醫療用
    品（包括三折式病床、抽痰機、洗澡椅、餐桌、輪椅、氣墊床、抽痰管、胃管、
    尿套等醫療器具），合計支出五萬九千四百八十五元（計算式：18000＋8500＋
    5000＋1000＋13500＋12500＋985＝59485），亦據提出統一發票二紙、國軍高雄
    總醫院藥材收費單乙紙為證，並為被告所不爭執，是原告此部分之請求，應予准
    許。
(4)、診斷證書證明費：至原告主張其支出診斷證書證明費共四百三十元（計算式：60
    ＋150＋100＋120＝430），固提出技術收費單四紙為證，惟核此部分之費用，非
    屬必要，是原告此部分之請求，實難准許。
(5)、營養品部分：又原告主張因被告所致之傷害須灌食營養品（含補體素奶粉、蔬果
    ），計每月須花費四千四百元，以十年計，共須支出五十二萬八千元等語，惟核
    上開營養品並未經原告舉證證明係治療上所必要，是原告此部分之請求，亦難准
    許。
(6)、看護費部分：原告主張其自受傷以來，即昏迷癱瘓在床，需人二十四小時翻身、
    餵食、灌藥、處理排泄物，原告乃僱用看護照料，並支出自八十九年十月二十八
    日十五時起至同年十一月三十日十五時止之看護費七萬二千六百元、自八十九年
    十一月三十日十五時起至同年十二月三十一日十五時止之看護費六萬八千二百元
    ，及自八十九年十二月三十一日十五時起至九十年一月二十日十五時止之看護費
    三萬三千元等情，業據原告提出收據三紙為證，並為被告所不爭執（見本院九十
    一年三月十三日言詞辯論筆錄），堪信為真，是原告請求此部分之看護費共計十
    七萬三千八百元（計算式：72600＋68200＋33000＝173800），尚屬有據。又原
    告現既仍昏迷癱瘓在床，需人二十四小時翻身、餵食、灌藥、處理排泄物，有如
    上述，則其自需人完全照顧，是其就將來支出之看護費自亦得請求之。按原告乃
    十五年一月二十九日出生之人，有其駕駛執照在卷可稽，至其於八十九年十月十
    六日發生車禍須人看護時，滿七十四歲八月，參照八十八年台灣地區男性簡易生
    命表所載，其平均餘命尚有九．六五年。再者，勞動基準法所定之基本薪資，於
    八十六年間經主管機關核定為一萬五千八百四十元（迄今未再調整），依霍夫曼
    式扣除中間利息後，是原告就看護費部分，可請求之金額合計一百五十二萬七千
    六百五十五元（計算式：15840×12＝190080，190080×7.000000000＋190080
    ×0.65×（8.00000000－0.00000000）＝0000000，元以下四捨五入）。至原告
    又請求自八十九年十二月一日起至同月三十日止、八十九年一月二十一日起至同
    年二月二十八日止、自八十九年三月一日起至同年五月三日止之看護費共二十四
    萬二千元（計算式：66000＋35200＋140800＝242000），惟其就此部分之支出並
    未舉證以實其說，是原告此部分之請求，尚難准許。從而，原告就看護費部分，
    請求被告給付一百七十萬零一千四百五十五元（計算式：173800＋0000000＝
    0000000），自應准許，逾此部分之請求，則無理由，應予駁回。
七、綜上，原告所得請求之金額共計一百八十四萬六千零七十二元（計算式：70197
    ＋14935＋59485＋0000000＝0000000）。惟按損害之發生或擴大，被害人與有過
    失者，法院得減輕賠償金額，民法第二百十七條第一項明文規定。原告就本件車
    禍之發生與有過失，已如前述，本院斟酌被告駕車不僅疏未確實注意車前狀況，
    且於超車時，亦未保持安全間隔，為本件車禍肇事主因，而原告於未劃分快、慢
    車道之道路騎乘機車亦疏未確實靠右行駛，就本件車禍亦與有過失等情節，認被
    告應負百分之六十之過失，原告應負之過失程度為百分之四十，並依兩造之過失
    程度，減輕被告之賠償金額百分之四十，即被告應賠償原告一百十萬七千六百四
    十三元（計算式：0000000×0.6＝0000000，元以下四捨五入）。次按「保險人
    依本法規定給付之保險金，視為加害人或被保險人損害賠償金額之一部分；加害
    人或被保險人受賠償請求時，得扣除之。」，強制汽車責任保險法第三十條定有
    明文。本件原告於車禍發生後，業已領取被告所駕駛之上開車牌號碼Ｅ五—一九
    五八號號自用小客車汽車強制責任險保險金一百二十一萬零三百十元乙情，業據
    被告提出華南產物保險公司高雄分公司領款收據乙紙為證，並為原告所不否認，
    ，是依諸前開規定，原告得向被告請求之上開損害賠償金額，應扣除其已領取之
    保險金一百二十一萬零三百十元。本件被告固應賠償原告之金額為一百十萬七千
    六百四十三元，惟原告既已領取上開車牌號碼Ｅ五—一九五八號號自用小客車汽
    車強制責任險保險金一百二十一萬零三百十元，而逾被告應賠償之金額，則原告
    請求被告給付二百九十八萬三千零四十七元，即屬無據，應予駁回。
八、本件判決基礎已臻明確，兩造其餘主張陳述及所提之證據，核與判決結果無影響
    ，毋庸再予逐一審酌論述，附此敘明。
九、訴訟費用負擔之依據：民事訴訟法第七十八條。
中　　　華　　　民　　　國　　九十一　　年　　　四　　　月　　二十四　　日
                              臺灣高雄地方法院民事第五庭
~B法　　　官　徐美麗
右為正本係照原本作成。
如不服本判決，應於送達後廿日內，向本院提出上訴狀並表明上訴理由，如於本判決
宣示後送達前提起上訴者，應於判決送達後十日內補提上訴理由書（須附繕本）。
中　　　華　　　民　　　國　　九十一　　年　　　四　　　月　　二十四　　日
~B法院書記官　楊明月
